【裁判字號】    99,訴,132
【裁判日期】    990513
【裁判案由】    違反槍砲彈藥刀械管制條例
【裁判全文】
臺灣屏東地方法院刑事判決               99年度訴字第132號
公  訴  人  臺灣屏東地方法院檢察署檢察官
被      告  甲○○
上列被告因違反槍砲彈藥刀械管制條例案件，經檢察官提起公訴
（98年度偵字第1164號）本院判決如下：
    主  文
甲○○無罪。
    理  由
壹、證據能力部分：
一、按被告以外之人（包括證人、鑑定人、告訴人、被害人及共
    同被告等）於審判外之陳述雖不符刑事訴訟法第159 之1 至
    之4 等4 條之規定，而經當事人於審判程序同意作為證據，
    法院審酌該言詞陳述或書面陳述作成時之情況，認為適當者
    ，亦得為證據；當事人、代理人或辯護人於法院調查證據時
    ，知有刑事訴訟法第159 條第1 項不得為證據之情形，而未
    於言詞辯論終結前聲明異議者，視為有前項之同意，同法第
    159 條之5 定有明文。立法意旨在於傳聞證據未經當事人之
    反對詰問予以核實，原則上先予排除；惟若當事人已放棄反
    對詰問權，於審判程序中表明同意該等傳聞證據可作為證據
    ；或於言詞辯論終結前未聲明異議，基於尊重當事人對傳聞
    證據之處分權及證據資料愈豐富，愈有助於真實發見之理念
    ，且強化言詞辯論主義，使訴訟程序得以順暢進行，上開傳
    聞證據亦均具有證據能力。本件被告甲○○、檢察官均已於
    本院審理時表示就卷內所存認定事實之書面或言詞陳述並無
    意見，且被告同意作為證據，經本院審酌上開證據作成時之
    客觀狀況，並無任何不當施壓或干擾，亦未有事證顯示有遭
    受不當取供之情形，因認以之作為證據亦屬適當，依上開刑
    事訴訟法第159 條之5 第1 項之規定，自得作為證據使用。
二、按法院或檢察官得囑託醫院、學校或其他相當之機關、團體
    為鑑定，或審查他人之鑑定，並準用第203 條至第206 條之
    1 之規定；鑑定之經過及其結果，應命鑑定人以言詞或書面
    報告；刑事訴訟法第208 條第1 項前段、第206 條第1 項分
    別定有明文。故由法院、檢察官囑託相當之機關為鑑定後，
    經鑑定人以書面報告鑑定之結果者，即屬刑事訴訟法第159
    條第1 項所謂之「法律有規定者」，不受該條項規定「不得
    作為證據」之限制。又刑事訴訟法第208 條第1 項前段，對
    於法院或檢察官囑託相當之機關為鑑定之情形，僅規定：「
    準用第203 條至第206 條之1 之規定」，至於刑事訴訟法第
    202 條有關「鑑定人應於鑑定前具結」之規定，則不在準用
    之列。是以於法院或檢察官囑託相當之機關為鑑定，而該受
    囑託機關以書面報告鑑定結果之情形，既非屬依法應具結者
    ，則刑事訴訟法第158 條之3 有關：「證人、鑑定人依法應
    具結而未具結者，其證言或鑑定意見，不得作為證據」之規
    定，於此即無適用餘地。本件扣案之手槍（無槍管，槍枝管
    制編號0000000000號），先經臺灣屏東地方法院檢察署檢察
    官送請內政部警政署刑事警察局鑑定，復由本院受命法官送
    請內政部警政署鑑定，上開機關鑑定後，內政部警政署刑事
    警察局於98年8 月18日所出具之刑鑑字第0980111397號函及
    內政部警政署於99年3 月8 日所出具之內授警字第09908704
    19號函，分別為檢察官及法官囑託鑑定機關所為之鑑定報告
    ，且已就鑑定之過程、依據及結論詳予記載，上開鑑定書自
    均得作為證據。
貳、實體部分：
一、公訴意旨略以：被告甲○○未經許可，於民國97年7 月間某
    日，在網路上購得依槍砲彈藥刀械管制條例公告管制之槍枝
    主要組成零件金屬滑套、金屬槍身、金屬彈匣各一只而持有
    ，並置於屏東縣恆春鎮○○路24號住處。嗣於98年2 月6 日
    12時10分許，在上開地點為警查獲，並扣得上開物，因認被
    告涉犯槍砲彈藥刀械管制條例第13條之未經許可持有槍砲主
    要組成零件罪嫌等語。
二、按犯罪事實應依證據認定之，無證據不得認定其犯罪；又不
    能證明被告犯罪者，應諭知無罪之判決，刑事訴訟法第154
    條第2 項、第301 條第1 項分別定有明文。又刑事訴訟法上
    所謂認定犯罪事實之證據，係指足以認定被告確有犯罪行為
    之積極證據而言，該項證據自須適合於被告犯罪事實之認定
    ，始得採為斷罪資料。如未能發現相當證據，或證據不足以
    證明，自不能以推測或擬制之方法，以為裁判之基礎。又刑
    事訴訟上證明之資料，無論其為直接或間接證據，均須達於
    通常一般之人均不致有所懷疑，而得確信其為真實之程度，
    始得據為有罪之認定，若其關於被告是否犯罪之證明未能達
    此程度，而有合理性懷疑之存在，致使無從形成有罪之確信
    ，根據「罪證有疑，利於被告」之證據法則，即不得遽為不
    利被告之認定（最高法院著有29年度上字第3105號、40年台
    上字第86號、76年台上字第4986號判例意旨參照）。再檢察
    官對於起訴之犯罪事實，應負提出證據及說服之實質舉證責
    任，倘其所提出之證據，不足為被告有罪之積極證明，或其
    指出證明之方法，無從說服法院以形成被告有罪之心證，基
    於無罪推定之原則，自應為被告無罪判決之諭知（最高法院
    92 年 台上字第128 號判例意旨參照）。
三、本件公訴人認被告甲○○涉犯槍砲彈藥刀械管制條例第13條
    第4 項之未經許可持有槍砲之主要組成零件罪，無非係以被
    告甲○○坦承持有上開物品，及內政部警政署刑事警察局98
    年8 月18日所出具之刑鑑字第0980111397號函及檢附之內政
    部（86）年11月24日台內警字第8670683 號函為其主要論述
    之依據。
四、被告甲○○所持有之無槍管手槍1 支，雖經檢察官送鑑定結
    果略以：送鑑槍枝1 支（無槍管，槍枝管制編號0000000000
    號），經拆解後，認分係金屬滑套、金屬槍身、金屬彈匣、
    金屬復進簧、金屬復進簧桿、金屬滑套固定拴等物，有關上
    述送鑑物是否為「槍砲彈藥刀械管制條例」所公告之主要組
    成零件，應檢附本函文影本，逕向該條例中央主管機關內政
    部查詢等語，此有內政部警政署刑事警察局98年8 月18日出
    具之刑鑑字第0980111397號函及隨函檢附之內政部（86）年
    11 月24 日台內警字第8670683 號函在卷可稽（見偵卷第14
    至16 頁 ），是上開鑑定報告僅將被告所持有之無槍管槍枝
    予以分解，並未鑑定各該分解後之物品即屬槍砲彈藥刀械管
    制條例之主要組成零件，而雖函檢附之上開內政部函釋亦單
    純舉出槍砲彈藥刀械管制條例之主要組成零件之名稱，並未
    就本案該各該零件具體鑑定，從而，各該物品是否為槍之主
    要組成零件即非無疑。嗣本院依職權將上開物品送請內政部
    予以鑑定，鑑定結果為：金屬滑套、金屬槍身、金屬彈匣、
    金屬復進簧、金屬復進簧桿、金屬滑套固定拴等物審認均非
    屬本部86年11月24日台（86）內警字第8670683 號公告之槍
    砲主要組成零件，此有內政部99年3 月8 日所出具之內授警
    字第0990870419號函在卷可稽（見本院卷第15頁），而該部
    既為我國內公認具專業鑑定槍砲及彈藥能力之公立單位，其
    基於公正立場所為之專業鑑定意見，自應具有相當之證據能
    力，並應堪採信。是被告所持有之前述槍枝零件既經鑑定認
    均非屬於槍彈之主要組成零件，是公訴人認上開扣案物品為
    槍枝主要組成零件，尚有誤會。此外復查無其他積極證據足
    認被告涉有持有槍砲主要組成零件之犯行，自應依法為無罪
    之諭知。
據上論斷，應依刑事訴訟法第301 條第1項，判決如主文。
本案經檢察官潘國威到庭執行職務。
中    華    民    國    99    年    5     月    13    日
                  刑事第三庭  審判長  法  官  邱明弘
                                      法  官  李珮妤
                                      法  官  陳怡先
以上正本證明與原本無異。
如不服本判決應於收受判決後10日內向本院提出上訴書狀，並應
敘述具體理由；其未敘述上訴理由者，應於上訴期間屆滿後20日
內向本院補提理由書（均須按他造當事人之人數附繕本）「切勿
逕送上級法院」。
中    華    民    國    99    年    5     月    13    日
                                      書記官  鍾小屏

司法院資訊處製作；財團法人民間司法改革基金會備份。
